臺灣高等法院臺南分院刑事判決
111年度金上訴字第805號
上  訴  人  
即  被  告  莊朝棟
上列上訴人因詐欺等案件，不服臺灣雲林地方法院110年度訴字
第534號中華民國111年4月11日第一審判決（起訴案號：臺灣雲
林地方檢察署110年度少連偵字第8號），提起上訴，本院判決如
下：
    主  文
上訴駁回。
    事實及理由
一、按民國110年6月16日修正公布、同月18日施行之刑事訴訟法
    第348條規定：「上訴得對於判決之一部為之。對於判決之
    一部上訴者，其有關係之部分，視為亦已上訴。但有關係之
    部分為無罪、免訴或不受理者，不在此限。上訴得明示僅就
    判決之刑、沒收或保安處分一部為之。」。查本案係於上開
    規定修正施行後之111年6月29日始繫屬於本院，此有臺灣雲
    林地方法院111年6月25日雲院宜刑日決110訴534字第111000
    9436號函上所蓋本院收文戳章（見本院卷第3頁）存卷可稽
    ，是本案上訴之效力及其範圍，應依現行刑事訴訟法第348
    條規定判斷，合先敘明。
二、原審於111年4月11日以110年度訴字第534號判決認定上訴人
    即被告（下稱被告）莊朝棟犯如原判決附表二編號1至4「罪
    刑」欄所示之罪，各處如原判決附表二編號1至4「罪刑」欄
    所示之刑，應執行有期徒刑1年10月，並為相關沒收及追徵
    之宣告。被告於收受該判決正本後，以原判決量刑不當為由
    提起上訴，揆諸前開說明，被告顯僅就原判決關於量刑部分
    提起上訴，至於原判決其他部分，均不予爭執，亦未提起上
    訴，而該量刑部分與原判決事實之認定、罪名、沒收及追徵
    之諭知，依前開新修正之規定，可以分離審查，本院爰僅就
    原判決量刑部分加以審理。
三、經本院審理結果，因被告僅就原判決量刑部分提起上訴，業
    如前述，故本案犯罪事實、所犯法條、論罪、沒收及追徵部
    分之認定，均如第一審判決書所記載之事實、證據、論罪理
    由、沒收及追徵（如附件）。　　　
四、本件刑之減輕之說明：
　㈠想像競合犯係一行為觸犯數罪名，行為人犯罪行為侵害數法
    益皆成立犯罪，僅因法律規定從一重處斷科刑，而成為科刑
    一罪而已，自應對行為人所犯各罪均予適度評價。因此法院
    決定想像競合犯之處斷刑時，雖從較重罪名之法定刑為裁量
    之準據，惟具體形成宣告刑時，亦應將輕罪之刑罰合併評價
    ，方為適當。是除輕罪最輕本刑較重於重罪最輕本刑，而應
    適用刑法第55條但書關於重罪科刑封鎖作用之規定外，倘法
    院依刑法第57條規定裁量刑罰時，一併具體審酌輕罪部分之
    量刑事由，應認其評價已經完足，尚無評價不足之偏失（最
    高法院110年度台上字第1652、2293號判決意旨參照）。而
    按犯洗錢防制法第14條、第15條之罪，在偵查或審判中自白
    者，減輕其刑，為洗錢防制法第16條第2項所明定。查，被
    告就本案洗錢罪之犯行，於原審準備程序、審理時坦承不諱
    ，是其就所犯洗錢罪部分，原應依洗錢防制法第16條第2項
    規定減輕其刑，惟依原判決關於論罪之說明，被告就原判決
    附表一編號1至4所示之犯行均係從一重論以三人以上共同詐
    欺取財罪，是就被告此部分想像競合輕罪得減輕其刑部分之
    事由，乃於量刑時予以審酌。
  ㈡按兒童及少年福利與權益保障法第112條第1項前段規定「成
    年人教唆、幫助或利用兒童及少年犯罪或與之共同實施犯罪
    或故意對其犯罪者，加重其刑至二分之一」，係以成年之行
    為人所教唆、幫助、利用、共同犯罪者或其犯罪被害者之年
    齡，作為加重刑罰之要件，雖不以行為人明知（即確定故意
    ）該人的年齡為必要，但至少仍須存有不確定故意，亦即預
    見所教唆、幫助、利用、共同實施犯罪或故意對其犯罪之人
    ，係為兒童或少年，而不違背其本意者，始足當之（最高法
    院107年度台上字第3559號判決意旨參照）。被告莊朝棟與
    少年羅○翔、賴○丞、沈○廷共同為原判決附表一編號1至4所
    示犯行時為成年人，少年羅○翔、賴○丞、沈○廷當時則為12
    歲以上未滿18歲之少年，而被告莊朝棟供稱其於本案案發時
    不知少年羅○翔、賴○丞、沈○廷是否為少年（見原審卷第246
    頁），且少年羅○翔、沈○廷係91年12月生，少年賴○丞係93
    年2月生，於案發時年齡分別為17歲、17歲、16歲，被告莊
    朝棟可否逕由外觀、身型得悉少年羅○翔、賴○丞、沈○廷為1
    2歲以上未滿18歲之少年，顯屬有疑，復依卷內現有事證，
    尚無證據證明被告莊朝棟於案發時已知悉或可得而知少年羅
    ○翔、賴○丞、沈○廷係12歲以上未滿18歲之少年，揆諸前開
    判決意旨，自難逕以兒童及少年福利與權益保障法第112條
    第1項前段規定加重其刑，附此說明。
五、駁回上訴之理由：　　　　
　  按量刑係法院就繫屬個案犯罪之整體評價，為事實審法院得
    依職權自由裁量之事項，故量刑判斷當否之準據，應就判決
    之整體觀察為綜合考量，不可摭拾其中片段，遽予評斷，苟
    已以行為人之責任為基礎，並斟酌刑法第57條各款所列情狀
    ，在法定刑度內，酌量科刑，無偏執一端，致明顯失出失入
    情形，即不得任意指摘為違法（最高法院108年度台上字第2
    294號判決意旨參照）。原審以被告罪證明確，適用相關規
    定，並審酌被告正值壯年，竟不思以合法途徑賺取錢財，參
    與詐欺集團而與他人分工遂行犯罪，以獲取不法利益，顯示
    其法治觀念有所偏差，致使如原判決附表一編號1至4所示被
    害人分別受有如同原判決附表一編號1至4所示之損失，又破
    壞社會秩序及社會成員間之互信基礎外，更分別製造金流斷
    點，破壞金流秩序之透明穩定，妨害國家對於犯罪之追訴與
    處罰，致使如原判決附表一編號1至4所示被害人遭騙財物益
    加難以尋回而助長犯罪，所為殊值非難；惟考量被告犯後均
    坦承犯行（就上開一般洗錢犯行，亦符合自白減刑規定），
    未賠償被害人之損害，又參酌被告於本案詐欺集團之角色地
    位及分工係收取贓款；兼衡被告自陳高中肄業、離婚、育有
    2名未成年子女，以夜市擺攤為業，日收入約新臺幣（下同
    ）2、3萬元、與家人同住之經濟家庭生活狀況等一切情狀，
    分別量處如原判決附表二編號1至4「罪刑」欄所示之刑。末
    考量被告所犯各罪侵害法益之異同、對侵害法益之加重效應
    、時間、空間之密接程度，而為整體評價後，定其應執行刑
    為有期徒刑1年10月。顯已斟酌被告犯後坦承犯行之態度、
    智識程度、家庭經濟狀況等刑法第57條各款事由，兼顧對被
    告有利與不利之科刑資料，既未逾越法定範圍，亦無違背公
    平正義之精神，客觀上不生量刑畸重或有所失入之裁量權濫
    用，核與罪刑相當原則無悖，原判決量刑自無不當或違法。
    縱仍與被告主觀上之期待有所落差，仍難指原審量刑及定應
    執行刑有何違誤。被告上訴意旨認原審量刑過重，請求從輕
    量刑云云，係對原判決量刑職權之適法行使，任意指摘，為
    無理由，應予駁回。
六、本件被告經合法傳喚，無正當之理由未於審判期日到庭，爰
    依刑事訴訟法第371 條之規定，不待其陳述，逕行判決。　
據上論斷，應依刑事訴訟法第371條、第368條，判決如主文。　
本案經檢察官黃立宇提起公訴，檢察官葉耿旭到庭執行職務。
中　　華　　民　　國　　111 　年　　9 　　月　　13　　日
                  刑事第一庭    審判長法  官  陳連發
                                      法  官  洪榮家   
                                      法  官  何秀燕
以上正本證明與原本無異。
如不服本判決應於收受送達後20日內向本院提出上訴書狀，其未
敘述上訴理由者，並得於提起上訴後20日內向本院補提理由書（
均須按他造當事人之人數附繕本）「切勿逕送上級法院」。
　　　　　　　　　　　　　　　　　　　書記官  翁心欣
中　　華　　民　　國　　111 　年　　9 　　月　　13　　日

附錄本案論罪科刑法條：
中華民國刑法第339條之4
犯第339 條詐欺罪而有下列情形之一者，處1 年以上7 年以下有
期徒刑，得併科新臺幣1 百萬元以下罰金：
一、冒用政府機關或公務員名義犯之。
二、三人以上共同犯之。
三、以廣播電視、電子通訊、網際網路或其他媒體等傳播工具，
    對公眾散布而犯之。
前項之未遂犯罰之。 　
　　
洗錢防制法第14條
有第2 條各款所列洗錢行為者，處7 年以下有期徒刑，併科新臺
幣5 百萬元以下罰金。
前項之未遂犯罰之。
前2項情形，不得科以超過其特定犯罪所定最重本刑之刑。